【裁判字號】    98,竹小,76
【裁判日期】    980512
【裁判案由】    侵權行為損害賠償
【裁判全文】
臺灣新竹地方法院簡易庭小額民事判決    98年度竹小字第76號
原      告  友邦產物保險股份有限公司
法定代理人  甲○○
訴訟代理人  乙○○
被      告  丙○○
上列當事人間請求損害賠償事件，本院於民國98年4月28日辯論
終結，判決如下：
    主  文
被告應給付原告新臺幣壹萬玖仟陸佰捌拾伍元，及自民國九十七
年十一月十九日起至清償日止，按年息百分之五計算之利息。
原告其餘之訴駁回。
訴訟費用新臺幣壹仟元，由被告負擔新臺幣捌佰貳拾伍元，餘由
原告負擔。
本判決第一項得假執行。
    事實及理由
甲、程序方面：
    本件被告經合法通知，未於言詞辯論期日到場，核無民事訴
    訟法第386條各款所列情形，爰依原告聲請，由其一造辯論
    而為判決。
乙、實體方面
一、原告主張：原告公司所承保訴外人陳永樹所有之車號8960-R
    N號自用小客車（下稱系爭車輛），於民國96年10月9日9時
    45分，由陳永樹駕駛行經新竹市○道○路與東美路口時，因
    被告駕駛車號Q6-5827號自用小客車由東美路左轉彎橫越公
    道五路，不慎發生擦撞，造成系爭車輛受有損害，支出零件
    及耗材修理費用新臺幣（下同）17,698元、工資、板金及噴
    漆費用16,409元，合計修理費用34,107元，原告已依保險契
    約賠付系爭車輛之修理費用，依保險法第53條第1項之規定
    ，取得被保險人陳永樹對被告之損害賠償請求權。另原告保
    戶陳永樹於事故發生時行駛之公道五路為幹線，被告行駛之
    東美路為支線，本件事故之發生應由陳永樹負百分之30之過
    失責任，由被告負百分之70之過失責任。故原告請求金額為
    必要修理費用34,107元之百分之70，即23,875元 (元以下四
    捨五入)。詎屢經聯絡被告協調解決賠償事實，被告均置之
    不理，爰依保險法第53條，請求被告賠償系爭車輛因此所生
    之損害，並聲明：被告應給付原告23,875元，及自起訴狀繕
    本送達之翌日（即97年11月19日）起至清償日止，按年息百
    分之5計算之遲延利息。
二、被告未於言詞辯論期日到場，亦未提出準備書狀作何聲明或
    陳述。
三、得心證之理由：
(一)查原告主張之上開事實，業經提出中央產物保險股份有限公
    司汽車保險理賠計算書、汽車肇事調查表、桃苗汽車股份有
    限公司估價單、統一發票、汽車保險修理滿意書及賠款同意
    書、系爭車輛之行車執照、陳永樹之駕駛執照及車損照片12
    張等件為證，且經本院依職權向新竹市警察局交通隊第二分
    隊調閱本件車禍事故資料核閱無訛，亦有新竹市警察局函送
    到院之道路交通事故談話紀錄表、道路交通事故現場圖、道
    路交通事故照片8張、道路交通事故調查報告表 (一)、(二)
    、道路交通事故肇事人自首情形紀錄表等件附卷可稽，被告
    經合法送達，並未到庭爭執，亦未提出書狀作何答辯，自堪
    信原告主張為真實。
(二)按汽車行駛至交岔路口，其左轉彎時，應距交岔路口三十公
    尺前顯示方向燈或手勢，換入內側車道或左轉車道，行至交
    岔路口中心處左轉，並不得占用來車道搶先左轉，道路交通
    安全規則第102條第5款定有明文。查本件車禍發生當時天候
    陰，日間有晨光、路面濕潤、無缺陷、亦無障礙物，且視距
    良好等情，有道路交通事故談話紀錄表及道路交通事故調查
    報告表 (一)等件在卷為憑，顯見並無不能注意之情事，然
    被告竟疏未注意及此，於駕駛上開自用小客車行經上開地點
    左轉彎時，占用來車道搶先左轉，導致原告承保系爭車輛受
    損，其自有過失，且系爭車輛之損害與被告之過失行為間具
    有相當因果關係，是被告就本件肇事應負過失侵權行為責任
    ，洵堪認定。
(三)次按因故意或過失，不法侵害他人之權利者，負損害賠償責
    任；第按汽車、機車或其他非依軌道行駛之動力車輛，在使
    用中加損害於他人者，駕駛人應賠償因此所生之損害。但於
    防止損害之發生，已盡相當之注意者，不在此限；再按不法
    毀損他人之物者，應向被害人賠償其物因毀損所減少之價額
    ，民法第184條、民法第191條之2、第196條分別定有明文。
    復按物被毀損時，被害人除得依民法第196條請求賠償外，
    並不排除民法第213條至第215條之適用，依民法第196條請
    求賠償物被毀損所減少之價額，得以修復費用為估定之標準
    ，但以必要者為限（例如︰修理材料以新品換舊品，應予折
    舊），亦有最高法院77年度第9次民事庭會議之決議、最高
    法院73年度臺上字第1574號判決可資參照。查被告因不慎駕
    車行為肇致本件車禍，並致原告所承保之系爭車輛受有損害
    等情，已如前述，揆諸前開說明，被告自應就原告所承保車
    輛之損害負賠償責任。次查，本件原告所承保之系爭車輛因
    本件車禍受損，共計支出修復費用34,107元，其中支出零件
    及耗材修理費用17,698元、工資、板金及噴漆費用16,409元
    ，亦如前述，經核上開汽車修復項目與系爭汽車受損之情形
    相符，堪認確係屬修復系爭車輛所必要，則原告此部分主張
    亦堪採信。惟查，系爭車輛係於95年12月26日領照使用，此
    有原告提出之行車執照影本1件 在卷可按，至本件肇事發生
    時（即96年10月9 日）已有10 月 又14日之使用期間，揆之
    前揭說明，以新品換舊品而更換之零件，自應予以折舊，而
    依營利事業所得稅結算申報查核準則第95條第8 項規定「依
    固定資產提列折舊採用定率遞減法者，以一年為計算單位，
    其使用期間未滿一年者，按實際使用之月數相當於全年之比
    例計算之，不滿一月者，以月計」，本院依行政院台（86）
    財字第52053 號公布之固定資產耐用年數表及固定資產折舊
    率表，採定率遞減法計算其折舊，即自用小客車耐用年數為
    5 年，每年折舊率千分之369 。經核上開修車之零件費用為
    17,698元，是扣除折舊金額後，被告所應賠償之零件部分修
    理費用為11,712元（即17,698-17, 698×0.369 ×11/12 ＝
    11,712），另關於工資、板金及烤漆費用合計16,409元，因
    無折舊之問題，且該部分之支出係屬修復系爭車輛所必要之
    費用，是此部分費用共16,409元部分，被告自應全數賠償，
    準此，被害人陳永樹所得請求被告賠償修復系爭車輛之必要
    修復費用共為28,121元（計算方式為：11,712＋16,409＝
    28,121，元以下四捨五入）。
(四)原告承戶陳永樹駕駛系爭車輛，本應注意車前狀況，與前車
    保持安全間距，距其疏未注意公道五路與東美路交岔口已有
    被告駕駛車輛左轉進入，致系爭車輛與被告駕駛車輛發生擦
    撞，陳永樹駕駛難謂毫無過失。按道路交通安全規則第102
    條第2款明定汽車行駛至交岔路口，轉彎車應暫停讓直行車
    先行。被告為轉彎車，未暫停讓直行之原告保車先行，應承
    擔較重過失比例，本院認原告主張其保戶陳永樹應負百分之
    30之過失責任，尚屬合理有據。故原告扣除與有過失比例後
    ，依據折舊後金額28,121元請求百分之70之損害賠償，計
    19,685元 (28,121×0.7＝19,685，元以下四捨五入)。
(五)末按被保險人因保險人應負保險責任之損失發生，而對於第
    三人有損失賠償請求權者，保險人得於給付賠償金額後，代
    位行使被保險人對於第三人之請求權，保險法第53條第1 項
    亦有規定；又此項法定代位權之行使，有債權移轉之效果，
    故於保險人給付賠償金額後，被保險人對於第三人請求權即
    移轉於保險人，最高法院著有69年度台上字第923 號判決足
    資參照。經查，原告業已依保險契約之約定賠付所承保系爭
    車輛之修復費用等情，業如前述，參諸前開說明，其自得代
    位被保險人陳永樹行使損害賠償請求權。惟按損害賠償祗應
    填補被害人實際損害，保險人代位被害人請求損害賠償時，
    依保險法第53條第1 項規定，如其損害額超過或等於保險人
    已給付之賠償金額，固得就其賠償之範圍，代位請求賠償，
    如其損害額小於保險已給付之賠償金額，則保險人所得代位
    請求者，應祗以該損害額為限（最高法院65年台上字第2908
    號判例參照）。查原告固依其與被害人陳永樹間之保險契約
    之約定，賠付被保險人陳永樹車體損失險金額34,107元，然
    本件被保險人陳永樹所得請求之修復費用經扣除折舊及過失
    相抵後，僅為19,685元，且保險法第53條1項性質上為法定
    債權讓與，稽諸前揭說明，原告所得代位被保險人陳永樹之
    損害賠償額，亦應以19,685元為限。
(六)從而，原告依保險法第53條保險代位及民法侵權行為之法律
    關係，請求被告賠償19,685元及自起訴狀繕本送達被告翌日
    起，及自起訴狀繕本送達之翌日（即97年11月19日）起至清
    償日止，按年息百分之5計算之利息範圍內，為有理由，應
    予准許，逾此部分之請求，即屬無據，應予駁回。
四、假執行之宣告：
    本件係為被告部分敗訴之小額訴訟判決，爰就被告敗訴部分
    ，依職權宣告假執行，並於判決時確定被告應負擔之訴訟費
    用如主文第3項所示之金額。
五、據上論結，原告之訴為一部有理由、一部無理由，依民事訴
    訟法第436條之23、第436條第2項、第79條、第385條第1項
    ，第436條之19 、第436條之20，判決如主文。
中    華    民    國    98    年    5     月    12    日
                  民事第一庭    法  官  蔡孟芳
以上正本係照原本作成。
如對本判決上訴，非以其違背法令為理由不得為之，且須於判決
送達後20日內以上訴狀記載上訴理由向本院提出上訴狀。
中    華    民    國    98    年    5     月    12    日
                                書記官  李慧娟


司法院資訊處製作；財團法人民間司法改革基金會備份。
